【裁判字號】    97,台上,571
【裁判日期】    970327
【裁判案由】    返還合建保證金等
【裁判全文】
最高法院民事裁定              九十七年度台上字第五七一號
上  訴  人  宏盛建設股份有限公司
法定代理人  乙○○
上  訴  人  金和建設股份有限公司
法定代理人  丙○○
共      同
訴訟代理人  林樹旺律師
            莊志成律師
上  訴  人  甲○○
訴訟代理人  徐揆智律師
            林幸慧律師
上列當事人間請求返還合建保證金等事件，兩造對於中華民國九
十六年五月二十九日台灣高等法院第二審判決（九十三年度重上
字第五二○號），各自提起一部上訴，本院裁定如下：
    主  文
兩造上訴均駁回。
第三審訴訟費用由兩造各自負擔。
    理  由
本件上訴人宏盛建設股份有限公司（下稱宏盛公司）之法定代理
人已變更為乙○○，經其聲明承受訴訟，核無不合，先予敘明。
次按上訴第三審法院，非以原判決違背法令為理由，不得為之。
又提起上訴，上訴狀內應記載上訴理由，其以民事訴訟法第四百
六十九條所定事由提起第三審上訴者，應於上訴狀內表明：原判
決所違背之法令及其具體內容、暨依訴訟資料合於該違背法令之
具體事實。其依同法第四百六十九條之一規定提起上訴者，並應
具體敘述為從事法之續造、確保裁判之一致性或其他所涉及之法
律見解具有原則上重要性之理由。同法第四百六十七條、第四百
七十條第二項分別定有明文。而依同法第四百六十八條規定，判
決不適用法規或適用不當者，為違背法令；依同法第四百六十九
條規定，判決有該條所列各款情形之一者，為當然違背法令。是
當事人提起第三審上訴，如合併以同法第四百六十九條及第四百
六十九條之一之事由為上訴理由時，其上訴狀或理由書應表明該
判決所違背之法令條項，或有關判例、解釋字號，或成文法以外
之習慣或法理等及其具體內容，暨係依何訴訟資料合於該違背法
令之具體事實，並具體敘述為從事法之續造、確保裁判之一致性
或其他所涉及之法律見解具有原則上重要性之理由。如未依上述
方法表明，或其所表明者與上開法條規定不合時，即難認為已合
法表明上訴理由，其上訴自非合法。本件兩造對於原判決各自提
起第三審上訴，雖均以該判決違背法令為由，惟核其上訴理由狀
所載內容，徒就原審取捨證據、認定事實及解釋契約之職權行使
所論斷：上訴人宏盛公司、金和建設股份有限公司（下稱金和公
司，與宏盛公司合稱宏盛公司等）與另造上訴人甲○○簽約合建
，合建房屋既已興建完成，宏盛公司等即應將甲○○所分配之房
屋、車位、及其所有權狀（下合稱分配房屋等）交付之，甲○○
則應結算交付宏盛公司等各如原判決附表一所示合建保證金等款
項，且雙方所負之上開債務應同時履行。宏盛公司等以「本訴」
請求於其交付甲○○所分配房屋等之同時，甲○○應依序給付宏
盛公司、金和公司新台幣（下同）七百九十九萬二千二百七十四
元、五百八十六萬八千七百七十八元（甲○○僅就其中依序各五
百三十一萬七千三百五十一元、五百萬元部分聲明不服），即屬
正當。至於甲○○以「反訴」請求宏盛公司等交付分配房屋等，
於上開同時履行交付部分，亦屬有理，其餘部分，尚非允當。因
宏盛公司等對上開雙方應同時履行之債務，已行使同時履行抗辯
權，甲○○先以房屋瑕疵為由拒絕交屋，嗣又拒絕結算要求交屋
，並謂宏盛公司等有不履行契約或應負遲延責任之情事，執以主
張沒收合建保證金及請求遲延損害賠償，且以「反訴」請求宏盛
公司等賠償自九十年六月二十日起至交屋日止按月以七十九萬四
千元計算之損害金，固難認為有據。但甲○○於九十年十月十五
日簽具品質同意書，其同意確認分配之房屋品質範圍，僅接受分
配房屋「依通常檢查程序可知」之瑕疵，不包括「依通常檢查程
序無法即知」之瑕疵。而系爭分配房屋關於大理石沈澱物（結晶
、白華）瑕疵、及部分房屋庭院人行步道或陽台無法排水之瑕疵
，乃甲○○依通常檢查程序無法即知之瑕疵，該瑕疵自屬可歸責
於宏盛公司等，依民法第四百九十五條規定及契約約定，其等應
連帶賠償（包括第一審命給付之七十三萬零五百四十一元及准其
抵銷之三百五十四萬三千七百零一元）甲○○損害共四百二十七
萬四千二百四十二元之本息。故甲○○「反訴」請求宏盛公司等
如數連帶賠償該部分本息，應予准許等情，分別指摘對其不利部
分為不當，並就原審命為辯論及已論斷者，泛言謂為違法，而非
表明該判決所違背之法令及其具體內容，暨依訴訟資料合於該違
背法令之具體事實，更未具體敘述為從事法之續造、確保裁判之
一致性或其他所涉及之法律見解具有原則上重要性之理由，難認
其已各自合法表明上訴理由。依首揭說明，應認兩造之上訴均為
不合法。
據上論結，本件兩造上訴均為不合法。依民事訴訟法第四百八十
一條、第四百四十四條第一項、第九十五條、第七十九條，裁定
如主文。
中    華    民    國  九十七  年    三    月  二十七  日
                      最高法院民事第三庭
                          審判長法官  蘇  茂  秋
                                法官  陳  碧  玉
                                法官  劉  靜  嫻
                                法官  張  宗  權
                                法官  高  孟  焄
      本件正本證明與原本無異
                                      書  記  官
中    華    民    國  九十七  年    四    月    九    日
                                                Ａ


司法院資訊處製作；財團法人民間司法改革基金會備份。
